【裁判字號】    97,上易,796
【裁判日期】    970520
【裁判案由】    妨害家庭
【裁判全文】
臺灣高等法院刑事判決                 97年度上易字第796號
    上  訴  人  台灣桃園地方法院檢察署檢察官
    被      告  丙○○
上列上訴人因被告妨害家庭案件，不服臺灣桃園地方法院96年度
易字第1243號，中華民國97年2月15日第一審判決（偵查案號：
臺灣桃園地方法院檢察署96年度偵字第10582號），提起上訴，
本院判決如下：
    主  文
上訴駁回。
    理  由
一、公訴意旨略以：被告丙○○於民國95年10月間某日起，明知
    甲○○為有配偶之人後，竟仍基於和誘有配偶之人脫離家庭
    之犯意，誘使甲○○離開新竹市○區○○街之住處，而與被
    告共同居住於桃園縣楊梅鎮○○○路○段351巷1弄8號「東方
    琉璃光世界佛教會」宿舍而脫離家庭，因認被告涉犯有刑法
    第24 0條第2項之和誘罪嫌云云。
壹、程序方面：
    本件認定事實所引用之本件卷內所有卷證資料（包含人證與
    文書證據、物證等證據），並無證據證明係公務員違背法定
    程序所取得，而檢察官及被告丙○○於審判期日對法院提示
    之卷證表示沒意見等語，且卷內之文書證據，亦無刑事訴訟
    法第159條之4之顯有不可信之情況與不得作為證據之情形。
    綜上，依刑事訴訟法第159條至159條之5之規定，本件認定
    事實所引用之本件卷證所有證據（包含人證與文書證據、物
    證等證據），均有證據能力，合先敘明。
貳、實體部分：
一、按犯罪事實應依證據認定之，無證據不得認定犯罪事實，刑
    事訴訟法第154條第2項定有明文。此所謂認定犯罪事實之證
    據，係指足以認定被告確有犯罪行為之積極證據而言，如未
    能發現有相當證據或證據不足以證明，自不能以推測或擬制
    之方法以為裁判基礎，苟積極證據不足為不利被告之認定時
    ，即應為有利於被告之認定，更不必有何有利之證據；所謂
    「積極證據足以為不利被告事實之認定」，係指據為訴訟上
    證明之全盤證據資料，在客觀上已達於通常一般之人均不致
    於有所懷疑、而得確信被告確曾犯罪之程度；若未達到此一
    程度，而有合理之懷疑存在時，即無從為有罪之確信。而訴
    訟上所得之全盤證據資料，固不以直接證據為限，間接證據
    亦應包含在內，惟採用間接證據時，必其所成立之證據，在
    直接關係上，雖僅足以證明他項事實，而由此他項事實，本
    於事理之作用足以證明待證事實者，方為合法，若憑空之推
    想，並非得採為證據資料之間接證據，最高法院分別著有29
    年上字第3105號、40年台上字第86號、30年上字第816號、
    32年上字第67號、76年台上字第4986號判例要旨可資參照。
    復按刑法第240條之和誘罪，除被誘人之脫離家庭或其他有
    監督權人，係得被誘人之同意外，並以行為人有引誘之行為
    為成立要件（最高法院33年上字第1487號判例要旨參照）。
    如被誘人脫離家庭係出於其自己之意思發動，私行出外背夫
    與人同居，即與被誘之條件不合。亦有最高法院27年度滬上
    字第29號、29年度上字第2442號判例可資參照。
二、檢察官認被告涉犯有和誘罪之犯行，無非係以甲○○於偵查
    中之陳述為其依據。而被告亦坦認確曾與甲○○同居於上開
    佛教會之宿舍內，惟堅決否認有何和誘之犯行，辯稱：我沒
    有誘拐甲○○，認識之後約出來聊天，後來黃女跟我說他先
    生打她，不想回家，因為我在佛教會當義工，她去住佛教會
    我的宿舍，沒有強迫她，沒有控制她的行動，也勸她回去跟
    她先生談，沒有扣黃女的東西及鑰匙等，當時我有去當粗工
    ，黃女載我上下班等語。經查，甲○○(1)於檢察官偵查中陳
    稱：當初係被告於95年9月間某日，騎機車載往位於桃園縣
    平鎮市之佛教會，自該時至同年12月止，被騙留在該處，無
    法離開；嗣改口稱：與被告先後居住位於桃園縣平鎮市及楊
    梅鎮之佛教會，2次均係出於自由意願一同前往，並未受到
    脅迫等語；(2)於原審經合法傳喚，未能到庭；(3)於本院審理
    時，經先生乙○○陪同到庭具結證稱：因為被老公打，才離
    家出走，不敢回去；其曾回去，被打又跑出來等話。因檢察
    官起訴被告係以甲○○偵查中指訴為唯一依據，惟甲○○偵
    查中指述即前後不一，於本院又明確證述遭老公打，才離家
    ，其曾回去被打，又出來。綜上，足認被告並無誘使甲○○
    脫離家庭。
三、原判決綜合上開證據，認不能證明被告有檢察官所指之犯行
    ，而為無罪判決之諭知。本院經核，原判決並無違誤，上訴
    意旨仍執陳詞指摘原判決不當，為無理由，應予駁回。
據上論斷，應依刑事訴訟法第368條，判決如主文。
本案經檢察官黃和村到庭執行職務。
中    華    民    國    97    年    5     月    20    日
                  刑事第十三庭  審判長法  官  曾德水
                                      法  官  談  虎
                                      法  官  梁耀鑌
以上正本證明與原本無異。
不得上訴。
                                      書記官  莊淑茹
中    華    民    國    97    年    5     月    21    日


司法院資訊處製作；財團法人民間司法改革基金會備份。
